臺灣高等法院刑事判決　　　　　　　　96年度上訴字第2759號
上　訴　人　台灣台北地方法院檢察署檢察官
上　訴　人
即　被　告　甲○○
選任辯護人　黃重鋼律師
　　　　　　林上鈞律師
　　　　　　李詩皓律師
上列上訴人因被告違反毒品危害防制條例案件，不服台灣台北地
方法院九十六年度訴字第二五七號，中華民國九十六年六月七日
第一審判決（起訴案號：台灣台北地方法院檢察署九十五年度偵
字第二０七六一號），提起上訴，本院判決如下：
    主  文
原判決撤銷。
甲○○販賣第三級毒品，處有期徒刑伍年貳月，扣案含第三級毒
品愷他命成分之粉末物玖拾貳包（驗餘淨重合計壹佰捌拾陸點柒
貳公克）均沒收。
    事  實
一、甲○○明知愷他命屬毒品危害防制條例所定之第三級毒品，
    依法不得販賣，竟意圖營利，基於販賣愷他命之犯意，於民
    國九十五年九月十六日凌晨一時許，在高雄市○○路與自強
    路交岔路口附近之酒吧內，以總價新臺幣（下同）十一萬元
    之價格向真實姓名年籍不詳綽號「阿力」之成年男子（下稱
    「阿力」）販入含第三級毒品愷他命成分之粉末物共九十二
    包（合計毛重為二百零七點四八公克，經內政部警政署刑事
    警察局二次檢驗，驗餘合計淨重為一百八十六點七二公克）
    而持有，並於九十五年九月十九日攜帶上開粉末物至臺北，
    嗣於九十五年九月二十日上午七時許為警在臺北市○○○路
    一四五巷口攔檢查獲，並扣得上開粉末物，始查悉上情。
二、案經臺北市政府警察局中山分局報請臺灣臺北地方法院檢察
    署檢察官偵查起訴。
    理  由
壹、程序部分：
    上訴人即被告甲○○及其辯護人對於公訴人所提之證據資料
    及以下本院作為判斷依據之各項言詞及書面供述證據資料，
    均同意或不爭執其證據能力，本院審酌該等言詞供述及書面
    作成時之情況認為適當，均無不宜作為證據之情事，依刑事
    訴訟法第一百五十九條之五規定，均得作為證據，合先敘明
    。
貳、實體部分：
一、訊據被告固坦稱其於上開時間、地點向「阿力」購入而持有
    含第三級毒品愷他命成分之粉末物共九十二包，並於九十五
    年九月十九日攜帶前開粉末物至臺北，而於九十五年九月二
    十日上午七時為警查獲並扣得前開粉末物等情，惟矢口否認
    有何販賣毒品之犯行，並辯稱：伊購買愷他命係供自己施用
    ，當時在高雄因「阿力」說一次購買大量可以比較便宜，伊
    才一次向「阿力」購入扣案之愷他命，伊並無販賣營利之意
    圖云云。經查：
  (一)被告於九十五年九月十六日凌晨一時許，在高雄市○○路與
    自強路交岔路口附近之酒吧內，以總價十一萬元之價格向「
    阿力」販入含第三級毒品愷他命成分之粉末物共九十二包而
    持有，並於九十五年九月十九日攜帶上開粉末物至臺北，嗣
    於九十五年九月二十日上午七時許，為警在臺北市○○○路
    一四五巷口攔檢查獲而扣得上開粉末物等情，業據被告所承
    認，復有臺北市政府警察局中山分局搜索扣押筆錄、扣押物
    品目錄表、照片一張、內政部警政署刑事警察局於九十五年
    十一月二日、九十六年五月七日所發刑鑑字第０九五０一五
    五一０五號、第0000000000號鑑定書在卷可參（
    見偵卷第一四至一九、八三頁，原審卷第三０頁），自堪信
    上開事實為真實。
  (二)被告於原審陳稱：在九十五年九月十六日購買本案愷他命之
    前約二十日起即沒有工作，在沒有工作之那段期間，因為有
    刷卡換現金而有一些現金可供支應生活花費，購買本案愷他
    命之十一萬元即是伊在停卡前刷卡換來的錢，在信用卡被停
    卡前，信用卡就已經刷爆了，在購得本案愷他命後就來臺北
    想找餐廳或吧臺之工作，而九十五年九月二十日為警查獲時
    身上還有五千多元等語（見原審卷第三六頁正反面），而觀
    諸被告自九十二年起至九十四年之所得紀錄（見偵卷第四二
    至四七頁），被告於九十二年起至九十四年之年度所得各為
    十二萬二千元、十三萬六千零二十八元、二千八百八十八元
    ，投資則僅有京城建設股份有限公司、中信證券股份有限公
    司各價值二萬元、十五萬九千一百三十元之股份，另被告迄
    至九十五年十月二十二日止，共停卡十八張，其中自九十五
    年三月二十八日起至同年五月二十五日止陸續遭強制停卡九
    張，強制停卡之理由分為款項未繳及信用貶落等情，亦有財
    團法人金融聯合徵信中心資料在卷（見偵卷第四二至四七、
    五０至五三頁）可參，可知被告於九十五年九月十六日購買
    本案愷他命時並無工作，信用卡因遭刷爆又未按期支付卡款
    而遭停卡，被告身上僅餘十一萬五千餘元，被告當時之經濟
    狀況並不寬裕；而被告於原審亦陳稱：伊僅有在前往舞廳或
    酒吧時才會施用愷他命，每個星期去一至二次，伊對愷他命
    並未上癮，不施用愷他命身體也不會有不舒服之狀況，伊施
    用愷他命之目的係為抒解壓力，每次約施用三公克等語（見
    原審卷第三四頁反面），且被告於九十五年九月二十日為警
    查獲後採得之尿液經鑑定，為愷他命陰性反應，亦有臺灣尖
    端先進生技醫藥股份有限公司出具之濫用藥物檢驗報告、臺
    北市政府警察局偵辦毒品案件尿液檢體委驗單在卷可參（見
    偵卷第八四、八五頁），是被告既未對愷他命成癮而達不施
    用不可之程度，則被告豈有可能在經濟狀況不寬裕之情況下
    ，尚因一次購買大量愷他命單價較為便宜之緣故而將身上僅
    存之現金大部分支出以購買、囤積本案高達一百八十餘公克
    而可供施用約七月有餘（以每星期施用二次、每次三公克計
    算，扣案驗餘淨重一百八十六點七二公克含愷他命成分之粉
    末物可供施用三十一星期，亦即約七月三星期）之愷他命？
    從而，本案應認被告係基於販售愷他命以營利之意圖而向「
    阿力」購入扣案之愷他命。被告前開所辯，顯屬事後卸責之
    詞，難以採信。
  (三)綜上所述，本件事證業已明確，被告意圖營利而販入扣案愷
    他命之犯行堪以認定，自應依法論科。
二、按所謂販賣行為，並不以販入之後復行賣出為要件，祇要以
    營利為目的，將禁藥購入或賣出，有一於此，其犯罪即為完
    成。故核被告所為，係犯毒品危害防制條例第四條第三項之
    販賣第三級毒品罪。公訴人認本案被告如犯罪事實欄所示行
    為係犯毒品危害防制條例第五條第三項之意圖販賣而持有第
    三級毒品愷他命罪而提起公訴，然本案被告係意圖營利而販
    入扣案之毒品，構成毒品危害防制條例第四條第三項之販賣
    第三級毒品罪，已如前述，公訴人據以起訴之法條尚有未洽
    ，容有誤會，惟公訴人據以起訴之犯罪事實與本院認定之上
    開事實，基本社會事實核屬同一，且經原審當庭諭知被告可
    能觸犯上開罪嫌，起訴法條應予變更。再被告持有愷他命之
    低度行為則為販賣之高度行為所吸收，不另論罪。
三、原審據以論科，固非無見。惟原審未以刑法第三十八條第一
    項第一款諭知沒收，而以毒品危害防制條例第十九第一項為
    諭知沒收之依據，有判決適用法則不當之違法，自有未當。
    檢察官以原審判決適用法則不當為由，提起上訴，為有理由
    。被告上訴猶執陳詞，否認有意圖販賣毒品之犯行，為無理
    由。原審判決既有上揭可議之處，自屬無可維持，應由本院
    將原判決撤銷改判。爰審酌被告於偵查、原審及本院審理中
    均矢口否認犯行，犯後態度不佳，犯罪手段、犯罪動機、販
    入毒品之種類及數量等一切情狀，量處如主文第二項所示之
    刑。另扣案之粉末物九十二包，經送內政部警政署刑事警察
    局二次鑑驗後，第一次驗前總毛重為二百零七點四八公克，
    包裝塑膠袋總重約二十點四二公克，經第一次檢驗取零點一
    三公克、第二次檢驗取零點零九公克、零點一二公克鑑定用
    罄，均檢出第三級毒品愷他命成分，有上揭內政部警政署刑
    事警察局鑑定書二紙在卷可參，經計算驗餘合計淨重為一百
    八十六點七二公克，且屬違禁物，爰依刑法第三十八條第一
    項第一款之規定併與宣告沒收。
據上論斷，應依刑事訴訟法第三百六十九條第一項前段、第三百
六十四條、第二百九十九條第一項前段、第三百條，毒品危害防
制條例第四條第三項，刑法第三十八條第一項第一款，判決如主
文。
本案經檢察官柯麗鈴到庭執行職務。
中　　華　　民　　國　　96　　年　　10　　月　　30　　日
　　　　　　　　　刑事第十七庭  審判長法　官  趙功恆
                                　    法　官  孫惠琳
                                　　　法　官  陳憲裕
以上正本證明與原本無異。
如不服本判決，應於收受送達後十日內向本院提出上訴書狀，其
未敘述上訴之理由者並得於提起上訴後十日內向本院補提理由書
（均須按他造當事人之人數附繕本）。
                                      書記官  劉育妃
中　　華　　民　　國　　96　　年　　11　　月　　1 　　日
附錄：本案論罪科刑法條全文
毒品危害防制條例第四條第三項：
製造、運輸、販賣第一級毒品者，處死刑或無期徒刑；處無期徒
刑者，得併科新臺幣 1 千萬元以下罰金。
製造、運輸、販賣第二級毒品者，處無期徒刑或 7 年以上有期徒
刑，得併科新臺幣 7 百萬元以下罰金。
製造、運輸、販賣第三級毒品者，處 5 年以上有期徒刑，得併科
新臺幣 5 百萬元以下罰金。
製造、運輸、販賣第四級毒品者，處 3 年以上 10 年以下有期徒
刑，得併科新臺幣 3 百萬元以下罰金。
製造、運輸、販賣專供製造或施用毒品之器具者，處 1 年以上 7
年以下有期徒刑，得併科新臺幣 1 百萬元以下罰金。
前五項之未遂犯罰之。
